臺灣高雄地方法院刑事裁定
111年度聲字第1713號
聲明異議人
即  受刑人  陳思霖


上列聲明異議人即受刑人對於臺灣高雄地方檢察署檢察官執行之
指揮（111年度執字第6501號）聲明異議，本院裁定如下：
    主  文
異議駁回。
    理  由
一、聲明異議意旨略以：檢察官之111年度執字第6501號執行傳
    票命令，以異議人即受刑人陳思霖為酒駕3犯以上而不准異
    議人易科罰金及易服社會勞動。然檢察官傳喚異議人到案執
    行前，未給予陳述意見之機會。且依臺灣高等法院檢察署於
    民國102年間研議並函報法務部備查之統一酒駕再犯發監標
    準之原則，需於5年內3犯酒駕始原則上不得易科罰金，但異
    議人最後1次酒駕係102年間，不符上開發監標準。末法律並
    未排除檢察官否准易科罰金時，受刑人仍能請求易服社會勞
    動，檢察官未說明異議人何以無法易服社會勞動，同有未洽
    ，執行處分顯有不當，爰請求撤銷檢察官之執行指揮，由檢
    察官另為妥適處分等語。
二、按受刑人以檢察官執行之指揮為不當者，得向諭知該裁判之
    法院聲明異議；法院應就異議之聲明裁定之，刑事訴訟法第
    484條、第486條分別定有明文。又是否屬檢察官執行之指揮
    ，得為聲明異議之標的，應從檢察官所為之實質內容觀察，
    不應侷限於已核發執行指揮書之情形，故檢察官就得易科罰
    金或得易服社會勞動之有期徒刑或拘役執行之案件，若於傳
    喚受刑人之傳票上註明該受刑人不得易科罰金或不得易服社
    會勞動之旨，應認檢察官實質上已為否定該受刑人得受易刑
    處分利益之指揮命令，該部分之記載，自得為聲明異議之標
    的，不受檢察官尚未製作執行指揮書之影響。查異議人犯不
    能安全駕駛動力交通工具罪，經本院以111年度原交簡字第6
    5號判決處有期徒刑6月，併科罰金新臺幣（下同）5千元，
    徒刑如易科罰金、罰金如易服勞役，均以1千元折算1日，判
    決確定後，臺灣高雄地方檢察署（下稱高雄地檢署）於111
    年9月22日以111年度執字第6501號執行命令否准異議人易科
    罰金及易服社會勞動，命異議人應於同年10月13日至高雄地
    檢署報到，異議人乃於同年10月4日，就否准易科罰金及易
    服社會勞動部分同時向高雄地檢署陳述意見及向本院聲明異
    議，有上開確定判決、異議人之臺灣高等法院前案紀錄表、
    前案判決、高雄地檢署得易服社會勞動案件審查表、易科罰
    金案件初核表、執行傳票/命令、異議人之申請易科罰金暨
    陳述意見狀各1份在卷可查，並經本院調閱相關卷證審閱無
    訛，雖異議人聲明異議時，檢察官尚未核發執行指揮書，然
    執行傳票/命令上既已記載不得易科罰金及不得易服社會勞
    動之意旨，應認檢察官實質上已為不利於異議人之指揮命令
    ，依前揭裁判意旨自得聲明異議，堪認異議人之聲明異議為
    合法。
三、本件檢察官之執行命令，核無違法或不當之理由：
㈠、按刑事訴訟法並未規定檢察官指揮執行前，應先聽取受刑人
    之意見，縱認就作成應否准予易科罰金或易服社會勞動等對
    受刑人利益影響重大之處分前，宜給予一定陳述意見機會，
    俾使檢察官之決定能更臻妥適，然法律既未明定陳述意見之
    方式或程序，當不得解為檢察官僅能於何時或僅能以何種方
    式給予受刑人陳述意見機會，否則即屬違法。而應綜合觀察
    檢察官於指揮執行之過程中，是否實質上已給予受刑人陳述
    意見之機會，甚或受刑人已知悉可陳述意見、實際上亦已陳
    述意見，方能據以認定有無違反正當法律程序。查本案執行
    檢察官已於執行傳票/命令上，記載「如對檢察官之指揮不
    服，請先至本署表示意見並向法院聲明異議」，有上開執行
    傳票/命令在卷可憑，異議人本即可於檢察官指定之報到日
    前，自行向檢察官陳述意見，異議人更已於111年10月4日具
    狀向高雄地檢署陳述意見，已如前述，顯見檢察官已給予異
    議人陳述意見之機會，異議人亦已實質上陳述意見。復經本
    院將異議意旨送請檢察官表示意見，檢察官仍於111年10月1
    7日函覆本院稱：異議人於99、100及102年間均曾犯酒駕犯
    行，本次已為第4次酒駕，且係酒後於深夜時分騎車行駛於
    市區道路，對用路人之危險性高於行駛在鄉間道路，堪認異
    議人缺乏自制能力，易科罰金或易服社會勞動難收矯正之效
    。又臺灣高等檢察署業於111年2月23日以檢執甲字第111000
    17350號函，已將原先標準中之「5年內」刪除，現已無此限
    制等語，有回覆意見在卷，足徵檢察官審酌異議人之意見後
    ，仍維持原先決定，自與正當法律程序之要求無違，前開異
    議意旨難認可採。
㈡、按犯最重本刑為5年以下有期徒刑之罪，而受6月以下有期徒
    刑或拘役之宣告者，得以1千元、2千元或3千元折算1日，易
    科罰金，但確因不執行所宣告之刑，難收矯正之效或難以維
    持法秩序者不在此限；受6月以下有期徒刑或拘役之宣告，
    不符第1項易科罰金之規定者，得依前項折算規定，易服社
    會勞動；前2項之規定，因身心健康之關係，執行顯有困難
    者，或易服社會勞動，難收矯正之效或難以維持法秩序者，
    不適用之，刑法第41條第1項、第3項、第4項分別定有明文
    。依其意旨，個別受刑人如有不宜易科罰金或不宜易服社會
    勞動之情形，在刑事執行程序中，檢察官得依第1項但書及
    第4項之規定，審酌受刑人是否具有「確因不執行所宣告之
    刑，難收矯正之效或難以維持法秩序」及「因身心健康之關
    係，執行顯有困難」等事由，決定是否准予受刑人易科罰金
    或易服社會勞動，以救濟短期自由刑之流弊。亦即法院所諭
    知者僅係易科罰金之折算標準，至是否准予易科罰金或於不
    得易科罰金時是否准予易服社會勞動，則賦予執行檢察官視
    個案具體情形，考量犯罪特性、情節及受刑人個人特殊事由
    等因素，如認受刑人確有因不執行所宣告之刑，難收矯正之
    效、難以維持法秩序，或因身心健康關係難以易服社會勞動
    者，自得不准予易科罰金或易服社會勞動，此乃檢察官指揮
    執行時得依職權裁量之事項，此觀諸刑事訴訟法第457條第1
    項前段規定「執行裁判由為裁判法院之檢察官指揮之」自明
    。非謂一經法院宣告得易科罰金之標準，檢察官即應為准予
    易科罰金之處分，或於不得易科罰金時，當然應准予易服社
    會勞動，僅於發生裁量瑕疵之情況時，法院始有介入審查之
    必要，執行檢察官之裁量如未違背法令、逾越權限或有裁量
    瑕疵等情形，自難遽指為違法。
㈢、經查：
 1、異議人本案係於111年4月20日20時30分至22時30分許，在某
    工廠飲用酒類，吐氣酒精濃度已逾每公升0.25毫克後，仍騎
    乘普通重型機車上路前往用餐，又於21日0時4分許，再度騎
    車上路欲返回住處，於同日0時5分許遭警攔檢，0時18分許
    測得吐氣酒精濃度為每公升0.25毫克，有本院刑事確定判決
    在卷可憑。而異議人除本次犯行外，前曾於㈠100年4月22日
    酒後駕車，吐氣酒精濃度為每公升0.85毫克，經高雄地檢署
    檢察官為緩起訴處分確定、緩起訴期間1年；㈡於前開緩起訴
    期間內，再度於100年8月28日酒後駕車，吐氣酒精濃度為每
    公升1.04毫克，經本院以100年度交簡字第4025號判決處有
    期徒刑4月確定，前述㈠之犯罪緩起訴亦遭撤銷，提起公訴後
    經本院以101年度交簡字第2278號判決處有期徒刑3月確定；
    ㈢100年12月15日又再度酒後駕車，吐氣酒精濃度為每公升0.
    95毫克，經本院以101年度交簡字第343號判決處有期徒刑5
    月、併科罰金3萬元確定，前開2罪經本院裁定應執行有期徒
    刑7月確定，先入監執行後101年12月17日徒刑易科罰金執行
    完畢；㈣102年7月29日再度酒後駕車，吐氣酒精濃度為每公
    升0.27毫克，經本院以102年度交簡字第3109號判決處有期
    徒刑6月，上訴後駁回確定，105年10月31日縮刑期滿執行完
    畢，有異議人之前開各次確定判決及前科紀錄在卷可稽，足
    認異議人於本案前已有4次酒駕前科，其中有3次酒精濃度分
    別達每公升0.85毫克、1.04毫克及0.95毫克，對公共安全危
    害已屬甚鉅，更於各該次分別以易科罰金或入監執行而執行
    完畢後，仍未能記取教訓又再犯本案之罪，復於酒後二度騎
    車上路，對公共安全所生危害同非輕微，更充分顯現其缺乏
    自制能力、罔顧公眾交通安全之心態，實難認異議人已知所
    反省、悔悟，而能自我約束，無須再藉由有期徒刑之入監執
    行即可收矯正之效，易科罰金及易服社會勞動之處遇手段確
    難以預防異議人再犯。檢察官認異議人已酒駕3犯以上，對
    其餘用路人所造成安全上之危害非輕，易科罰金或易服社會
    勞動均難收矯正之效或難以維持法秩序，洵屬有據，並無違
    背法令、認定事實錯誤、逾越法律授權或濫用裁量權等情事
    ，異議人辯稱如上，已非可採。
 2、異議意旨另以其符合臺灣高等法院檢察署於102年間所發布
    發監標準所指例外情事云云。惟臺灣高等檢察署業於111年2
    月23日以檢執甲字第11100017350號函，變更先前標準為：
    凡有1、酒駕犯罪經查獲3犯（含）以上者；2、酒測值超過
    法定刑罰標準，並對公共安全有具體危險者；3、綜合卷證
    ，依個案情節（例如酒駕併有重大妨礙公務等事實），其他
    認易科罰金難收矯正之效或難以維持法秩序者等情形之一，
    應予審酌是否屬刑法第41條第1項但書所定之情形，而不准
    易科罰金，如考量個案情況，認雖3犯以上仍准予易科罰金
    ，應送檢察長複核以資慎重。該函復經法務部於111年3月28
    日以法檢字第11104508130號函准予備查，並指示所屬檢察
    機關應嚴格審核是否對於酒駕累犯案件准予易科罰金在案，
    有各該函文在卷可佐。足徵臺灣高等檢察署已修正其發監標
    準，自不再有非5年內3犯以上，原則准予易科罰金之裁量標
    準，檢察官依最新之裁量標準，並綜合審酌上情，難認有裁
    量違法可言，此部分異議意旨同無理由。　　
四、綜上所述，異議人主張檢察官之執行指揮不當而聲明異議，
    為無理由，應予駁回。
五、據上論斷，依刑事訴訟法第486條，裁定如主文。
中　　華　　民　　國　　111 　年　　11　　月　　11　　日
                  刑事第三庭    法　官  王聖源
以上正本證明與原本無異。
如不服本裁定，應於收受送達後5 日內向本院提出抗告狀。
中　　華　　民　　國　　111 　年　　11　　月　　14　　日
　　　　　　　　　　　　　　　　書記官  陳瓊芳